【裁判字號】    97,上,110
【裁判日期】    981028
【裁判案由】    清償借款
【裁判全文】
臺灣高等法院民事判決                   97年度上字第110號
上  訴  人  台中商業銀行股份有限公司
法定代理人  丙○○
訴訟代理人  陳麗如律師
            王傳賢律師
被上訴人    又勝興業有限公司
                        樓
法定代理人  乙○○（即林乙○○）
            甲○○
被上訴人    張金盛(即林宗應遺產管理人)
上列當事人間清償借款事件，上訴人對於中華民國96年11月26日
臺灣士林地方法院96年度訴字第811號第一審判決提起上訴，本
院於98年10月21日言詞辯論終結，判決如下：
    主  文
原判決關於駁回上訴人後開第二項之訴及該訴訟費用部分廢棄。
被上訴人應連帶給付上訴人新台幣貳佰伍拾萬壹佰柒拾柒元，及
自民國九十六年十一月三十日起至清償日止，按年息百分之六計
算之利息，暨自民國九十六年十二月三十一日起至清償日止，逾
期在六個月內者，按上開利率百分之十計算，逾期超過六個月者
，按上開利率百分之二十計付違約金。
廢棄改判部分第一、二審訴訟費用由被上訴人連帶負擔。
    事實及理由
一、被上訴人又勝興業有限公司（下稱又勝公司）原由林宗應擔
    任董事，惟林宗應已於民國96年12月25日死亡，又勝公司未
    選任新任董事，僅有二名股東乙○○、甲○○，爰以該二人
    為又勝公司法定代理人。另被上訴人林宗應死亡後，其所有
    繼承人均已拋棄繼承，上訴人乃聲請台灣台北地方法院指定
    遺產管理人，經該院以97年度財管字第103號指定張金盛律
    師為林宗應之遺產管理人，此有戶籍謄本、又勝公司變更登
    記表、台灣台北地方法院97年5月16日北院隆家定97年度繼
    字第158號函、北院隆家定97年度繼字第523號函、97年度財
    管字第103號民事裁定、民事裁定確定證明書（見本院卷第
    76 、77、80至82、85、86、113、118頁），合先敘明。
二、按於第二審為訴之變更或追加，非經他造同意，不得為之。
    但擴張或減縮應受判決事項之聲明者，不在此限。民事訴訟
    法第446條第1項、第255條第1項第3款定有明文。上訴人原
    起訴請求被上訴人連帶給付上訴人新台幣（下同）271萬
    1650元，及自96年9月30日起至清償日止，按年息6%之利息
    ，暨自96年10月31日起至清償日止，逾期在6個月內者，按
    上開利率10%，逾期超過6個月者，按上開利率20%計付之違
    約金。嗣於本院減縮請求為被上訴人應連帶給付上訴人250
    萬0177元，及自96年11月30日起至清償日止，按年息6%計算
    之利息，暨自96年12月31日起至清償日止，逾期在6個月內
    者，按上開利率10%計算，逾期超過6個月者，按上開利率
    20%計付違約金（見本院卷第43頁），核屬應受判決事項聲
    明之減縮，應予准許。
三、又勝公司未於言詞辯論期日到場，核無民事訴訟法第386條
    所列各款情形，依上訴人聲請，由其一造辯論而為判決。
四、上訴人主張：被上訴人又勝公司邀同林宗應、乙○○為連帶
    保證人，於94年11月25日向上訴人借款350萬元、150萬元，
    借款期限均自94年11月29日起至98年11月29日止，約定利息
    按週年利率6%計算，按月攤還本息，如未按期清償本息，逾
    期在6個月以內者，按上開利率10%，逾期超過6個月者，按
    上開利率20%計付違約金。又依系爭契約書第5條第1款約定
    ，被上訴人如有任何一宗債務不依約清償本金，即喪失期限
    利益，系爭借款得視為全部到期，應即一次清償本息及違約
    金。詎被上訴人又勝公司自96年12月29日起即未繳納還款本
    息，迄尚積欠本金250萬0177元及自96年11月30日起之利息
    未償。依前揭約定，又勝公司已喪失期限利益，系爭借款視
    為全部到期等語。爰依消費借貸及連帶保證法律關係，請求
    被上訴人連帶清償上開本息、違約金等語。原審為上訴人全
    部敗訴之判決，上訴人不服提起上訴，並為訴之減縮。其上
    訴聲明：(1)原判決關於駁回後開第2項之訴部分廢棄。(2)被
    上訴人應連帶給付上訴人250萬0177元，及自96年11月30日
    起至清償日止，按年息6%計算之利息，暨自96年12月31日起
    至清償日止，逾期在6個月內者，按上開利率10%計算，逾期
    超過6個月者，按上開利率20%計付違約金。
五、(一)被上訴人又勝公司未於本院言詞辯論期日到場，亦未向本
    院提出書狀作何聲明或陳述。惟其於原審陳述：又勝公司於
    訴外人彰化銀行淡水分行之貸款固發生逾期清償，惟對上訴
    人並無任何逾期清償本金情事等語。
    (二)被上訴人張金盛即林宗應遺產管理人則以：被上訴人僅與
    上訴人本行立有契約，其效力不及於上訴人之分行。而被上
    訴人與財團法人中小企業信用保證基金間並無契約關係，雖
    又勝公司於訴外人彰化銀行淡水分行之貸款發生逾期清償，
    惟被上訴人對上訴人復無任何逾期未付本金利息情事，基於
    債之相對性原則，上訴人不得主張被上訴人喪失期限利益。
    至上訴人所提交易明細，係將上訴人與其分行及被上訴人間
    之債權債務，全部混為一談，被上訴人並未結欠上訴人款項
    ，亦無遲延情事等語，資為抗辯。其答辯聲明：上訴駁回。
六、查被上訴人又勝公司於94年11月25日以林宗應、乙○○為連
    帶保證人，向上訴人借款350萬元、150萬元，約定利息按週
    年利率6%計算，按月攤還本息並於每月29日繳納，逾期清償
    在6個月以內者，按上開利率10%、逾期超過6個月者，按上
    開利率20%計付違約金。此為兩造所不爭執，並有分段式貸
    款契約書、授權書可稽（見原審卷第11至14頁）。
七、上訴人主張被上訴人又勝公司邀林宗應為連帶保證人，向伊
    借款計500萬元，目前尚餘本金250萬0177元及利息、違約金
    未償等語。被上訴人則以前詞置辯。經查：
(一)查兩造所簽分段式貸款契約書第5條第1款、第6款約定：立約
  人（即被上訴人）對貴行（即上訴人）所負一切債務，如有任
  何一宗債務不依約清償本金或不依約付息時，無須由貴行事先
  通知或催告，貴行得視為全部到期。第4條後段約定：如遲延
  還本或付息時，自本金到期日或利息應繳息日起，逾期在6個
  月以內部分，按約定利率10%，逾期超過6個月部分，按約定利
  息20%計付違約金（見原審卷第11、12頁）。而又勝公司自96
  年12月29日起即未再繳納還款之本息，尚欠本金250萬0177 元
  及自96年11月30日起至清償日止，按年息6%計算之利息，暨自
  96年12月31日起至清償日止，逾期在6個月內者，按上開利率
  10%計算，逾期超過6個月者，按上開利率20%計付違約金未償
  乙情，業據上訴人提出交易明細查詢、簡易資料查詢為證（見
  本院卷第23、52、53頁），則上訴人主張系爭借款債務已視為
  全部到期，而訴請被上訴人連帶給付，即屬有據。被上訴人復
  未提出任何證據足資證明渠等於96年12月29日後仍依約續納系
  爭借款本息，其空言辯稱又勝公司僅就訴外人彰化銀行淡水分
  行貸款發生逾期清償，而否認系爭債務有逾期償付本息情事云
  云，無足憑信。
(二)被上訴人林宗應遺產管理人張金盛律師復辯稱被上訴人僅與上
  訴人本行立有契約，其效力不及於上訴人之分行云云。查被上
  訴人係與上訴人簽訂系爭分段式貸款契約書，業如上述，上訴
  人依該契約約定請求被上訴人償付積欠本息，並無不當。至系
  爭貸款之撥款及債務計算事宜縱由上訴人分行執行、處理，亦
  屬上訴人內部之事務分配，尚不影響系爭貸款契約之有效成立
  。被上訴人執此為辯，亦無可採。
八、從而，上訴人依消費借貸及連帶保證法律關係訴請被上訴人
    連帶給付上訴人250萬0177元，及自96年11月30日起至清償
    日止，按年息6%計算之利息，暨自96年12月31日起至清償日
    止，逾期在6個月內者，按上開利率10%計算，逾期超過6個
    月者，按上開利率20%計付違約，洵屬有據，應予准許。原
    審為上訴人敗訴之判決，容有未洽。上訴意旨指摘原判決該
    部分不當，求予廢棄改判，為有理由。爰由本院予以廢棄改
    判，如主文第2項所示。
九、據上論結，本件上訴為有理由，依民事訴訟法第463條、第
    385條第1項前段、第450條、第85條第2項，判決如主文。
中    華    民    國    98    年    10    月    28    日
                  民事第一庭
                      審判長 法  官 張耀彩
                             法  官 林金吾
                             法  官 盧彥如
正本係照原本作成。
如不服本判決，應於收受送達後20日內向本院提出上訴書狀，其
未表明上訴理由者，應於提出上訴後20日內向本院補提理由書狀
（均須按他造當事人之人數附繕本）上訴時應提出委任律師或具
有律師資格之人之委任狀；委任有律師資格者，另應附具律師資
格證書及釋明委任人與受任人有民事訴訟法第466條之1第1項但
書或第2項（詳附註）所定關係之釋明文書影本。
中    華    民    國    98    年    10    月    28    日
                             書記官 鄭兆璋
附註：
民事訴訟法第466條之1（第1項、第2項）：
對於第二審判決上訴，上訴人應委任律師為訴訟代理人。但上訴
人或其他法定代理人具有律師資格者，不在此限。
上訴人之配偶、三親等內之血親、二親等內之姻親，或上訴人為
法人、中央或地方機關時，其所屬專任人員具有律師資格並經法
院認為適當者，亦得為第三審訴訟代理人。

司法院資訊處製作；財團法人民間司法改革基金會備份。
